臺灣板橋地方法院民事判決　九十年度訴字第三五號
　　原　　　告　丁○○
　　被　　　告　丙○○
　　　　　　　　乙○○
　　　　　　　　甲○○
右當事人間請求侵權行為損害賠償事件，本院判決如左：
    主    文
原告之訴及假執行之聲請均駁回。
訴訟費用由原告負擔。
    事    實
甲、原告方面：
  一、聲明：
  （一）被告等應連帶給付原告新台幣三百一十八萬元。
  （二）訴訟費用由被告等負擔。
  （三）第一項請求，原告願供擔保，請准宣告假執行。
  二、陳述：
  （一）被告丙○○向原告詐稱骨灰位有十二萬八千元之高價，誘騙原告購買三骨灰
        位：
        被告丙○○為理北國際股份有限公司（下稱理北公司）之職員，於民國八十
        七年十一月間持「檢查瓦斯定時器」及「送健康卡」等理由，到原告家中拜
        訪，並於言談中「不經意」地提到因為原告有參加過黎北公司（即被告現任
        職公司之前身或關係企業）的保險，所以可以五萬三千元之優惠價，買到一
        個目前行情約「十二萬八千元」之骨灰位；且因理北公司頗具規模，制度健
        全，故原告只可以買二十個等云云。原告心想價格如此「優惠」，不買可惜
        ，遂向被告丙○○購買三個骨灰位，當天即將新台幣（下同）十五萬九千元
        之價金付清。查被告丙○○向原告稱骨灰位在外市場之交易價格為「十二萬
        八千元」，原告能以五萬三千元買得一骨灰位乃屬特別優惠，此顯與事實不
        符，揆諸依台北市葬儀商業同業公會鑑定該處骨灰位市場價格不過五萬三千
        元，並無十二萬八千元之高價，被告丙○○以傳遞不實訊息之方式，影響原
        告之智識決定，致原告陷於錯誤而為十五萬九千元正財物之交付，顯已該當
        詐欺罪之構成要件，而對原告構成侵權行為。
  （二）被告乙○○向原告詐稱骨灰位有十二萬八千元之高價，並保證可於八十八年
        八月全部代為轉售，誘騙原告購買二十七個骨灰位：
        被告乙○○於八十七年十二月四日以「幫被告丙○○送三個骨灰位權狀」為
        由，進入原告家中，又再延用同樣之說詞向原告遊說道五萬三千元確實遠低
        於市價「十二萬八千元」，且一個人限購二十個，故原告尚可再購買十七個
        骨灰位；原告起初認為原告與妻僅有二人，用不到那麼多骨灰位而婉拒，被
        告乙○○見狀，隨即信誓旦旦地聲稱：此十七個骨灰位可用作投資性質，且
        伊保証到「八十八年八月」即可以每位十二萬八千元之市價賣出，屆時連本
        帶利地將投資回收等語。是故，被告乙○○除仍實施以「以低報高、優惠價
        格」之詐騙手法外，更以保証可於特定時點以市價賣出之方式，使原告陷於
        錯誤而同意向被告乙○○購買十七個骨灰位，且交付計九十萬零一千元之款
        項。被告乙○○並再於八十八年一月十八日，同樣地以送十七個骨灰位之權
        狀為由造訪原告，並聲稱骨灰位倘無配置骨罈位則無法賣出，如原告未再購
        二十個骨罈位，屆時必將血本無歸，又不斷要求原告須再買二十個骨罈位；
        原告覺得無再購買之必要，伊竟語帶威脅地向原告表示，如不再買，那於八
        十八年八月甚至不幫原告將前所購買之骨灰位搭配其他人之骨罈位賣出；原
        告為使骨灰位得在八十八年八月前賣出，收回投資款項，才又同意多購買十
        個骨灰位，並交付現金計五十三萬元。
  （三）被告甲○○向原告詐稱購骨罈位得配置養老院床位，並提出他寶塔照片佯稱
        係新店青潭花園寶塔「實地」拍攝之照片，誘騙原告購買三十個骨罈位：
        被告甲○○於八十八年四月間，以「要討論將原告向被告丙○○、被告乙○○所購買共三十個骨灰位賣出之事宜」為由，進入原告家中，向原告表示，
        因骨灰位依目前之市場之供需機能實不易賣出，故應將三十個骨灰位先換成
        三十個骨罈位，如此較容易賣出；原告以該寶塔尚未落成，且骨罈位之價格
        顯逾骨灰位，不願更換，被告甲○○竟基於賺取傭金之不法意圖，誑稱骨罈
        位市價頗高，原若同意轉換，願以一個十萬零六千元之優惠價便宜賣出，為
        說服原告，持數禎他處之寶塔照片佯稱為「新店青潭花園寶塔」之照片，宣
        稱該寶塔不僅土地大，而且將來要建養老院，承購骨塔位之人，可分配養老
        院之床位等語。原告見照片中之寶塔確實已建造完成，蓋得美侖美奐，且土
        地遼闊，倘因此可分配養老院床位，後半生可安心地頤養晚年，寶塔既已落
        成，三十個骨罈位應可迅速賣出收回本利，遂不疑有他，同意將三十個骨灰
        位均換為骨罈位，然因一個骨罈位要價十萬零六千元，因此原告又將差額計
        一百五十九萬元（即：106000×30＝0000000；0000000－000000－000000
        －030000＝0000000）自銀行提領出並匯予被告甲○○，至此原告之積蓄所
        剩無幾。
  （四）嗣後原告親至「新店青潭花園寶塔」現場時，見現場與被告甲○○出示之照
        片截然不同（故原告始終誤會係附近雜草叢生未建成之空地）外，亦與其設
        計圖相差甚遠，除停車場、花園景觀、神像景觀造景未建成外，公共設施極
        差，根本不可能有被告丙○○、乙○○所言，骨灰位有十二萬八千元之市場
        價格（依台北市葬儀商業同業公會鑑定該處骨灰位市場價格不過五萬三千元
        ），渠等係以「優惠價格」賣予原告；而骨罈位雖經台北市葬儀商業同業公
        會鑑定為十萬六千元，惟因「新店青潭花園寶塔」地處偏遠，公共設施未完
        備，於市場上一直屬於有行無市之情況，故建成數年使用數量區指可數，若
        僅為一、二個或有機會賣出，數量多則更難賣出，絕無可能有乙○○所稱多
        買則保證於八十八年八月份賣出或甲○○所稱將骨灰位轉為骨罈位則可售出
        之情，況「新店青潭花園寶塔」腹地甚小，完工迄今數年，從未建築養老院
        或有建築養老院之計畫，亦絕不可能有被告甲○○所稱，購買骨罈位可獲配
        養老院床位之情。觀諸上情，被告甲○○竟以他處拍攝土地廣大之照片欺瞞
        原告謂「新店青潭公園寶塔」之實景，甚至佯稱原告如購買骨罈位，除可儘
        速取回本利外，將來尚可分配養老院床位等，致使原告陷於錯誤而將畢生之
        積蓄提領殆盡, 被告甲○○顯有行使詐術之行為，並使原告產生與客觀事實
        不符之認知而為財產之交付，受有損害，至甚灼然。
  （五）本件被告三人，不僅皆任職於理北國際股份有限公司，且均以接續彼此之工
        作（例如：送權狀）及前後呼應之說詞向原告「說明」，顯見渠等具有詐欺
        犯意之聯絡及行為之分擔，除於刑事上構成共同正犯外，民事上亦構成民法
        第一百八十五條之共同侵權行為，致使原告受投資無法於八十八年八月收回
        及未能配住養老院之損害。
  三、證據：
  （一）統一發票影本三件。
  （二）收據影本一件。
  （三）臺灣銀行匯款單影本一件。
  （四）塔位永久使用憑證影本三十份暨土地權狀影本乙份。
  （五）納骨塔位明細表一件。
  （六）聲請訊問證人蔡淑梅。
  （七）聲請法院函查禮北國際有限公司、理北國際股份有限公司、慶州開發建設公
        司之公司登記資料。
  （八）聲請現場履勘。
乙、被告方面：
  壹、丙○○：
  一、聲明：駁回原告之訴及假執行之聲請。
  二、陳述略以：確實告訴原告骨灰位一個外面售價十二萬八千元，但那是其他公司
      之價格，並未告訴原告購買骨灰位有利潤可圖，亦未使用強力或詐騙手法，出
      售骨灰位之程序完全合法，且交付合法使用憑證。
  貳、乙○○：
  一、聲明：駁回原告之訴及假執行之聲請。
  二、陳述略以：當初提供許多資料，例如公司經營理念、同業價目比較表給原告參
      考，但未保證購買骨灰位後得以高價再售出，亦未表示購買骨罈位可配養老院
      床位，更未承諾負責將原告購得之骨灰位高價轉售，且當初購買後七日可退還
      ，但當初原告均無異議。
  參、甲○○：
  一、聲明：駁回原告之訴及假執行之聲請。
  二、陳述略以：伊向原告提出同業價目表較表，並分析骨罈位比較稀少，價值較高
      ，原告有決定購買與否之自由，伊未答應幫原告售出骨罈位，亦未說轉換為骨
      罈位可有養老院床位。
  三、證據：
  （一）寶塔同業價目比較表一件。
  （二）訂購單影本一件。
  （三）切結書影本四件。
  （四）永久使用權含土地持分買賣契約書影本三份為證。
  （五）土地所有權狀影本三份。
  （六）剪報影本一件。
  （七）說明書影本一件。
  （八）公司執照影本二件。
  （九）營利事業登記證影本二件。
  （十）建築執照影本一件。
  （十一）使用執照影本一件。
  （十二）台灣省政府社會處函影本一件。
  （十三）台北縣政府函影本一件。
  （十四）塔位永久使用憑證影本一件。
  （十五）空白同意書影本一件。
    理    由
一、原告起訴主張被告丙○○為理北公司之職員於八十七年十一月間，藉定期檢查瓦
    斯之便，故意傳遞不正確消息，向原告佯稱可以五萬三千元之優惠價，向慶州開
    發建設公司（以下簡稱慶州公司）購買市價達十二萬八千元之骨灰位一個，而使
    原告陷於錯誤購買三個骨灰位，並交付十五萬九千元；而被告乙○○於八十七年
    十二月四日以幫被告丙○○送三個骨灰位權狀為由，進入原告家中，再度遊說原
    告道五萬三千元確實低於市價十二萬八千元，並保證到八十八年八月即得以每個
    十二萬八千元之市價售出，遂原告受其詐騙手法煽動，再度購買十七個骨灰位，
    交付九十萬一千元，而於八十八年一月十八日被告乙○○送骨灰位權狀至原告家
    中，聲稱骨灰位若無配置骨罈位，則無法售出，如原告未購買二十個骨罈位，屆
    時將血本無歸，原告不願購買，惟被告乙○○則表示如不購買則八十八年八月不
    幫原告將購買之骨灰位搭配他人之骨罈位出售，原告為求骨灰位得以售出，才同
    意再度購買十個骨灰位，又交付五十三萬元；而被告甲○○於八十八年四月間向
    原告表示骨灰位依市場機能而言較難售出，應將骨灰位轉換成三十個骨罈位，但
    骨罈位價值更高，原告不願意更換，被告甲○○誑稱如原告同意轉換，則以十萬
    六千元之優惠價格便宜售出骨罈位，並以他處寶塔之照片謊稱為「新店青潭花園
    寶塔」，亦聲稱可分配養老院床位等語詐騙原告，遂原告同意轉換為骨罈位，復
    支出一百五十九萬元。被告三人接續以詐術訛詐原告，使原告限於錯誤，陸續交
    付三百十八萬元，購買骨灰位、骨罈位，致原告受有投資無法於八十八年八月收
    回，以及配住養老院損害，爰依民法第一百八十四條、第一百八十五條規定請求
    被告連帶賠償三百十八萬元。
二、被告均否認有任何侵權行為，被告丙○○辯稱確實告訴原告骨灰位一個外面同業
    售價十二萬八千元，但並未告訴原告購買骨灰位有利潤可圖，亦未使用任何詐騙
    手法，出售骨灰位之程序合法，且交付原告合法使用憑證。被告乙○○辯稱從未
    向原告保證購買骨灰位後得以高價再售出，未曾表示購買骨罈位可配養老院床位
    ，復未承諾負責將原告購得之骨灰位代為售出。被告甲○○則辯稱伊向原告分析
    骨罈位比較稀少，價值較高，原告有決定購買與否之自由，伊未允諾幫原告售出
    骨罈位，亦未表示購買骨罈位配有養老院床位等語。
三、原告主張其在八十年間向慶州公司購買位於台北縣新店市○○路之「新店青潭花
    園寶塔」之骨灰位、骨罈位，並已交付價金三百十八萬元完畢，被告三人為經手
    買賣契約締約過程之人等事實，業據其提出塔位永久使用權契約書、統一發票、
    收據、永久使用權狀為證，並為被告所不爭執，自堪信為真實。
四、原告主張被告有對其詐稱購買骨灰塔位、骨罈位可賺取高額利潤，被告乙○○、
    甲○○並詐稱可配養老床位，並承諾負責以高價代為出售，使其陷於錯誤而支出
    三百十八萬購買，然而導致原告受有投資血本無歸以及未能配有養老院床位之損
    失，而認為被告對其成立侵權行為等語；被告則否認有詐欺行為，並以前述情詞
    置辯。關於原告主張之事實是否有理由，茲論述如下：
（一）按因故意或過失，不法侵害他人之權利者，負損害賠償責任。故意以背於善良
      風俗之方法，加損害於他人者亦同。違反保護他人之法律，致生損害於他人者
      ，負賠償責任。但能證明其行為無過失者，不在此限；數人共同不法侵害他人
      之權利者，連帶負損害賠償責任；不能知其中孰為加害人者，亦同。民法第一
      百八十四條、第一百八十五條第一項分別著有明文。此即一般侵權行為，其成
      立要件有：須有侵權行為、須侵害他人之權利、侵害行為須為不法、須被害人
      受有損害、侵害行為與被害人之損害間須有因果關係、須有故意或過失、侵害
      人須有責任能力，故原告主張被告有侵權行為，自應就前開要件之存在負舉證
      責任。
（二）原告主張被告有詐欺伊之侵害行為乙節，然被告則抗辯：上開骨灰塔位、骨罈
      位已興建完成，並交付原告合法使用憑證，銷售過程並無施用詐術等語。經查
      ：原告所提之統一發票、收據、匯款單據、永久使用證明，僅能證明原告與慶
      州公司有成立骨灰、骨罈塔位使用權買賣契約事實，並無從以此得知被告是否
      有欲原告陷於錯誤，故意示以不實之事，令其因錯誤而為意思之表示之行為存
      在；又原告所提出之證人蔡淑梅為原告之配偶，渠等二人經濟利益一致，其言
      難免偏頗不實，是否吻合客觀真實，容有疑義，然原告未提出其他證據，佐證
      證人蔡淑梅之言屬實，是以證人之證述證明力甚為薄弱，未能使本院形成確定
      之心證；且伊原告陳述被告甲○○以他處寶塔照片佯稱系爭納骨塔詐騙原告云
      云，原告始終未提出被告甲○○施以詐術所用之照片；據上總總，原告主張被
　　　告詐騙其可藉骨灰位、骨罈位買賣賺取利潤等節，尚屬無從證明。況慶州公司
　　　確有向台灣省政府、台北縣政府就前揭納骨塔位之設置，申請取得使用執照在
　　　案，此有被告提出之台灣省政府社會處八十五年七月十八日八五社三字第四二
　　　○九四號函、台北縣政府八十五年七月二十五日八五北府社一字第二五五三七
　　　八號函、建造執照、使用執照為證，且本院會同台北縣新店地政事務所人員到
　　　現場履勘，確定系爭納骨塔確實完工，此有九十一年七月二十四日勘驗筆錄及
　　　照片二張在卷可按，故被告抗辯納骨塔已興建完成，並合法設立等語，尚屬可
　　　採。
（三）綜前，原告並未能證明被告有侵害其權利或利益之行為等情事，其主張被告應
      負侵權行為損害賠償責任，即屬無據。
四、從而，原告本於侵權行為之法律關係，請求被告連帶給付三百十八萬元，為無理
    由，應予駁回。
五、因本案事證已臻明確，兩造其餘主張陳述及所提之證據，均毋庸再予審酌，附此
    敘明。
六、原告受敗訴判決，其假執行之聲請即失所依據，應併予駁回。
七、結論：本件原告之訴為無理由，依民事訴訟法第七十八條，判決如主文。
中　　　華　　　民　　　國　　九十一　　年　　　十一　　　月　　七　　日
                                臺灣板橋地方法院民事第二庭
~B法　　　官　絲鈺雲
右為正本係照原本作成
如對本判決上訴，須於判決送達後廿日內向本院提出上訴狀。
中　　　華　　　民　　　國　　九十一　　年　　　十一　　　月　　八　　日
~B法院書記官　王政煌
